【裁判字號】    98,上訴,202
【裁判日期】    980318
【裁判案由】    毒品危害防制條例
【裁判全文】
臺灣高等法院臺中分院刑事判決         98年度上訴字第202號
上  訴  人
即  被  告  丙○○
指定辯護人  本院公設辯護人  庚○○
上  訴  人
即  被  告  丁○○
                    （現於臺灣臺中戒治所執行中）
指定辯護人  本院公設辯護人  戊○○
上列上訴人等因違反毒品危害防制條例案件，不服臺灣苗栗地方
法院97年度訴字第482號中華民國97年10月23日第一審判決（起
訴案號：97年度偵字第2087號、97年度偵字第2990號），提起上
訴，本院判決如下：
    主  文
原判決關於丙○○販賣第一級毒品既遂及定執行刑部分均撤銷。
丙○○上開被訴販賣第一級毒品既遂部分，無罪。
其他上訴駁回（即丙○○、丁○○共同販賣第一級毒品未遂部分
）。
    犯罪事實
一、丙○○（綽號「雞毛」）前於民國95年間，因違反毒品危害
    防制條例案件，經原審法院以95年度易字第576號、96年度
    易字第1號、96年度易字第58號判決分別判處有期徒刑8月、
    8 月、8月確定，嗣因符合中華民國96年罪犯減刑條例之規
    定，經減刑為有期徒刑4月、4月、4月，並定應執行刑為有
    期徒刑10月確定，甫於96年9月27日縮刑期滿執行完畢。
二、丙○○仍不知悔改，本身染有施用毒品之惡習，明知海洛因
    為毒品危害防制條例第2條第2項第1款所管制之第一級毒品
    ，未經允許不得持有、販賣，竟基於販賣第一級毒品海洛因
    以營利之犯意，於97年5月2日下午5時42分24秒、5時53分13
    秒、5時57分24秒許，由辛○○（涉嫌違反毒品危害防制條
    例部分，另案由檢察官偵辦）以其所有之0000-000000號行
    動電話，撥打丙○○所持用之0000-000000號行動電話與丙○○聯繫，欲向丙○○購買海洛因1包（價格約1,000元），
    丙○○予以應允後，與辛○○約定在苗栗縣頭份鎮○○路
    951號之亞立飯店，辛○○便前往亞立飯店等候丙○○，因
    辛○○久候不到丙○○，適遇見行經該處之丁○○，便向其
    詢問是否知悉丙○○所在，丁○○回覆知悉後，辛○○即拜
    託丁○○代為前去通知丙○○其已到達，丁○○便前往亞立
    飯店的中庭，適巧丙○○下樓來到中庭，丁○○即轉告丙○○辛○○已在外等候，丙○○遂交付海洛因1包（含袋重0.2
    公克，驗餘後淨重0.0336公克）予丁○○，並要求丁○○交
    予在外等後之辛○○，且告知辛○○會付錢等語，丁○○亦
    明知海洛因為毒品危害防制條例第2條第2項第1款所管制之
    第一級毒品，未經允許不得持有、販賣，仍同意替丙○○交
    付，旋於同日下午6時5分許，持上開丙○○所交付之海洛因
    1包，至亞立飯店對面之頭份鎮農會前欲交付予辛○○，於
    辛○○交付900元（因辛○○未帶足1,000元，先交付900元
    ）予丁○○，而丁○○正欲將該包海洛因交予辛○○之際，
    適為苗栗縣警察局頭份分局頭份派出所警員傅玉郎、許時明
    當場發現加以盤查，丁○○隨即將尚未交付之海洛因丟棄地
    上而未遂，惟其手上仍持有辛○○交付之現金900元，而辛○○則趁隙逃離，然隨即為追緝之員警查獲，並於丁○○身
    上扣得現金900元、丟棄地上之海洛因1包（含袋重0.2公克
    ，驗餘後淨重0.0336公克），及在辛○○身上扣得其所持用
    之行動電話（含門號0000-000000號SIM卡1張）1支，且經由
    其等之供述而循線查悉上情。
二、案經苗栗縣警察局頭份分局報請臺灣苗栗地方法院檢察署檢
    察官偵查起訴。
    理    由
壹、有關證據能力部分：
一、按被告以外之人於偵訊中向檢察官所為之陳述，除顯有不可
    信之情況者外，得為證據，刑事訴訟法第159 條之1 第2項
    定有明文。而所謂不可信情況之認定，法院應審酌被告以外
    之人於陳述時之外在環境及情況，例如：陳述時之心理狀況
    、有無受到外力干擾等，以為判斷之依據，故係決定陳述有
    無證據能力，而非決定陳述內容之證明力。是被告以外之人
    前於偵查中已具結而為證述，除反對該項供述得具有證據能
    力之一方，已釋明「顯有不可信之情況」之理由外，皆得為
    證據；又司法實務運作上，咸認偵查中檢察官向被告以外之
    人所取得之陳述，原則上均能遵守法律規定，不致違法取供
    ，其可信性極高，因而明定除顯有不可信之情況者外，得為
    證據，即被告以外之人於偵查中依法應具結者已具結，向檢
    察官所為之陳述，原則上具有證據能力，於例外「顯有不可
    信之情況」，始不具證據能力。本案證人辛○○、證人即共
    同被告丁○○在偵查中以證人身份作證，經檢察官告以具結
    之義務及偽證之處罰，已經具結而擔保其證述之真實性，且
    無證據顯示係遭受強暴、脅迫、詐欺、利誘等外力干擾情形
    ，或在影響其等心理狀況致妨礙其自由陳述等顯不可信之情
    況下所為，其陳述既無顯不可信之情況，依前開說明，證人
    辛○○、證人即共同被告丁○○於偵查中之證述，自有證據
    能力。
二、按現行刑事訴訟法第287 條之2 規定「法院就被告本人之案
    件調查共同被告時，該共同被告準用有關人證之規定」，即
    共同被告對於其他共同被告之案件而言，為被告以外之第三
    人，本質上屬於證人，為確保被告對證人之對質詰問權，證
    人於審判中，應依法定程序，到場具結陳述，並接受被告之
    詰問，其陳述始得作為認定被告犯罪事實之判斷依據。本件
    證人即共同被告丁○○於原審法院97年10月2日審理時，以
    證人之身分作證，並經交互詰問，已確實保障被告丙○○之
    訴訟權。因此，原審法院就共同被告丁○○之供述，已予共
    同被告丙○○有對質詰問之機會，故原審法院就共同被告間
    所為證據調查之程序，業已踐行法定之程序，本院認本件以
    共同被告之陳述作為證據為適當。
三、本案檢察官、被告2 人及渠等之辯護人並未就除上列以外，
    其餘卷內證據資料之證據能力有所爭執，且迄於言詞辯論終
    結前，均未主張有刑事訴訟法第159 條第1 項不得為證據之
    情形，是應認已同意卷內上列以外之證據均得作為證據，且
    經本院審酌後，認無不適當之情形，應認本案其餘調查之卷
    內證據均有證據能力，先予敘明。
貳、被告二人共同販賣第一級毒品未遂部分：
一、訊據被告丙○○矢口否認有前揭犯行，辯稱：97年5月2日當
    天伊都在亞立飯店，沒有到過「圓寶遊藝場」，當天下午5
    時左右，辛○○確實曾經撥打電話與伊聯絡，但電話中辛○○僅係詢問伊現在何處，並未談及購買海洛因之事，伊在亞
    立飯店時，有看到辛○○被警察逮捕時，遭警察追打，伊懷
    疑辛○○指證伊販賣毒品係因為遭警員刑求所致；伊與共同
    被告丁○○從未有任何財物上接觸，不會有毒品買賣互動，
    丁○○所為不利於伊之供述，應係案發之前，伊與丁○○發
    生口角衝突所致云云。被告丁○○則對於前揭時、地幫忙丙○○交付毒品海洛因予辛○○，並於收取辛○○所交付之90
    0元，然尚未交付海洛因之際，即為警查獲等情，坦承不諱
    ，惟辯稱：案發當日伊巧遇辛○○，受其所託後，前往找丙○○，遇到丙○○後始知購買毒品之事，顯見伊係以幫助販
    賣毒品之犯意為本件犯行，伊與丙○○並無共同犯罪之意思
    聯絡；另伊於被查獲後，供出毒品來源係丙○○並因而查獲
    ，應依法減輕其刑云云。
二、本院查：
  (一)被告丁○○於警詢、偵查及原審法院審理時均供承：97年5
    月2日下午5、6點左右，伊在前往下公園的路上遇見辛○○
    ，辛○○問伊有沒有看到丙○○，伊說有，辛○○要伊幫他
    ，伊就去亞立飯店樓下，在亞立飯店中庭，綽號「雞毛」之
    男子（指丙○○）就拿1包海洛因給伊，要伊交給在對面等
    的辛○○，但還沒有將海洛因交給辛○○，警察就衝上來了
    ，但是辛○○已經交給伊1張500元，4張100元之紙鈔，伊之
    所以幫「雞毛」將毒品交給辛○○，係因為伊跟「雞毛」買
    毒品時，「雞毛」說錢可以先欠著，「雞毛」就是丙○○等
    語（見同上偵查卷第11-13、19、95-96、129-130、原審卷
    第90、140- 142、147-148頁），其對於有於案發時、地，
    替被告丙○○交付海洛因1包予辛○○，並收取辛○○所交
    付之900元乙情坦承不諱；且被告丁○○於檢察官偵查及原
    審法院審理中經以證人之身分命其具結後，其先後證述內容
    均與上開供述內容一致。
  (二)證人辛○○於97年5月3日檢察官偵訊時具結證稱：伊於97年
    5月2日傍晚5點多，以持用之0000-000000號行動電話打電話
    給綽號「雞毛」的人，「雞毛」的電話輸入在伊的行動電話
    裡面，伊共打3通電話給「雞毛」，第一通是從伊住處到頭
    份的路上，問他（指丙○○）在哪裡，他說在頭份農會對面
    的亞立飯店，第二通是快到頭份時，有告訴「雞毛」，伊快
    到了，第三通是告訴「雞毛」伊已經在樓下了，「雞毛」說
    他馬上下來，伊打電話給「雞毛」是要向他買海洛因，電話
    中並沒有講明數量及價格，通常沒有講明就是拿1小包，1小
    包約1,000元，伊在亞立飯店樓下等的時候，丁○○走過來
    ，因伊之前看過丁○○跟「雞毛」在一起，伊問丁○○是否
    「雞毛」叫你下來，丁○○說是，伊先給丁○○900元，丁○○正要將毒品交給伊時，警察就來了，伊還沒拿到毒品，
    丙○○就是綽號「雞毛」的人等語（見同上偵卷第90-91頁
    ）；其復於原審法院97年10月2日審理時到庭結證：伊在「
    圓寶遊藝場」認識丙○○，而丁○○也曾經在「圓寶遊藝場
    」看過，有幾次遇到丙○○時，有看到丁○○在旁邊，丁○○有白斑，樣子比較好記，今年過完年左右，在「圓寶遊藝
    場」遇到丙○○時，有跟他留過電話，案發當天伊有打電話
    問丙○○有沒有東西，他就叫伊到亞立飯店那邊，電話中沒
    有說數量價格，是靠默契，當天伊先打電話給丙○○，問他
    有沒有東西，他說在亞立飯店樓下等他，伊到亞立飯店時，
    再打電話跟他說伊到了，約5到10分鐘丙○○都沒有下來，
    伊就遇到丁○○，就問他有沒有看到「雞毛」，丙○○叫「
    雞毛」，丁○○就走進中庭，因伊在對面車上，不知道丁○○有無上樓，在等的時候，伊又有打電話給丙○○，他就說
    快下來了，沒多久，丁○○就走出來，伊就把900元交給他
    ，警察就來了，毒品伊並沒有拿到等語（見原審法院卷第15
    3-157、159頁），核與被告丁○○於警詢、偵查及原審法院
    審理時之供述暨其以證人身分具結後之證述情節相符。
  (三)又證人辛○○於97年5月2日下午6時5分許，在苗栗縣頭份鎮
    ○○路890-2號之頭份農會前為警查獲時，經警檢視其持用
    之行動電話通話紀錄，確於97年5月2日下午5時56分有與「
    雞毛」0000-000000號通話之紀錄，且經調閱證人辛○○所
    持用之0000000000號行動電話97年5月2日之通聯紀錄後，於
    97年5月2日下午5時42分24秒、5時53分13秒、5時57分24秒
    許，該門號確實有與0000-000000號行動電話聯繫之紀錄，
    而該0000-000000號行動電話係被告丙○○所持用等情，亦
    為被告丙○○所自承，並有行動電話畫面翻拍照片1張、通
    聯調閱查詢單及雙向通聯紀錄各1份在卷足參（見同上偵查
    卷第76、108-123頁、原審法院卷第30、55頁），堪認證人
    辛○○上開所述並非無據，而證人辛○○與被告丙○○，亦
    無任何恩怨、過節或糾紛，此為其等所自承，證人辛○○應
    無甘冒偽證罪責，而故意誣指被告丙○○之可能，益見證人
    辛○○之證詞堪以採信。
  (四)被告丙○○雖辯稱：伊有看到辛○○被警察毆打，辛○○指
    證伊，應係遭警察刑求所致云云。惟證人辛○○於原審法院
    審理時證稱：伊在97年5月2日被警察逮捕時，伊跑給警察追
    ，有被警察用槍托打背後一下，其他並沒有遭到毆打或刑求
    等語（見原審法院卷第151、159頁），是被告丙○○前揭抗
    辯已屬無據。況且，證人辛○○於97年5月3日檢察官偵訊時
    及於97年10月2日原審法院審理時均為相同之指證，而檢察
    官之偵訊並無證據顯示證人辛○○係遭受強暴、脅迫等外力
    干擾而影響其自由陳述之情況下而為證述，足認證人辛○○
    之證述並無非出於自由意識之情事，被告前揭辯稱，難以採
    信。
  (五)按刑法上之幫助犯，以幫助他人犯罪之意思而參與犯罪構成
    要件以外之行為而成立。又所謂參與犯罪構成要件以外之行
    為者，指其所參與者非直接構成某種犯罪事實之內容，而僅
    係助成其犯罪事實實現之行為而言，茍已參與構成某種犯罪
    事實之一部，即屬分擔實施犯罪之行為，縱以幫助他人犯罪
    之意思而參與，亦仍屬共同正犯（參照最高法院96年台上字
    第7057號判決意旨）。本案被告丁○○雖係協助被告丙○○
    交付海洛因予辛○○，並代被告丙○○向辛○○收取販賣海
    洛因之價款，已參與販賣海洛因之構成要件行為，其雖以幫
    助他人犯罪之意思參與構成犯罪事實之一部，依照前述說明
    ，仍係販賣毒品之共同正犯。故被告丁○○辯稱：被告丁○○應僅構成幫助犯云云，尚非可採。
  (六)此外，並有扣案海洛因1包（驗餘後淨重0.0336公克）、現
    金900元足資佐證；又前揭經當場扣案之白色粉末（即海洛
    因）1包確含有一級毒品海洛因成份，此有行政院衛生署草
    屯療養院97年7月21日草療鑑字第0970006215號鑑定書 1紙
    可稽（見原審法院卷第175頁），更足以佐證被告丁○○之
    自白及證人辛○○證述之憑信性。
  (七)從而，被告丙○○所辯應屬事後卸責之詞，不足採信；被告
    丙○○、丁○○此部分事證已臻明確，渠等此部分犯行均堪
    以認定。證人乙○○於本院審理時證稱：案發當日被告丙○○有到伊與己○○所居住之亞立飯店9樓房間探親，惟丙○○何時離開、其間有無其他人來看丙○○或丙○○與何人聯
    絡、或短暫外出等情，伊均無法確定等語，是無法為被告丙○○有利之認定甚明，併予敘明。
  (八)按販賣毒品之所謂販賣行為，係行為人基於營利之目的，而
    販入或賣出毒品而言。販賣毒品者，其主觀上須有營利之意
    圖，且客觀上有販賣之行為，即足構成，至於實際上是否已
    經獲利，則非所問。又以政府為杜絕毒品之氾濫，對於查緝
    施用及販賣毒品之工作，無不嚴加執行，販賣毒品罪又係重
    罪，設若無利可圖，衡情一般持有毒品之人當無輕易將所持
    有之海洛因轉讓他人而甘冒於再次向他人購買時，有被查獲
    移送法辦危險之理。且毒品海洛因可任意分裝或增減其份量
    ，而每次買賣之價量，亦隨時隨雙方關係之深淺、當時之資
    力、需求程度及對行情之認知等因素，機動的調整，因之販
    賣之利得，除經坦承犯行，或價量均臻明確外，委難察得實
    情，職是之故，縱未確切查得販賣賺取之實際差價，但除別
    有事證，足認係按同一價格轉讓，確未牟利外，尚難執此認
    非法販賣之事證有所不足，致知過坦承者難辭重典，飾詞否
    認者反得逞僥倖，而失情理之平。本案被告丙○○與證人即
    共同被告丁○○、辛○○既非至親或有特殊之情誼關係，若
    無營利之意圖，豈可能僅依證人即共同被告丁○○、辛○○
    之聯絡即交付海洛因供渠等施用？衡情被告丙○○當無甘冒
    刑罰制裁之重典，而毫無利得？被告丙○○顯具有意圖營利
    販賣海洛因之犯意，亦堪認定。
  (九)另按犯毒品危害防制條例第4條第1項至第4項、第5條第1項
    至第4項前段、第6條第1項至第4項、第7條第1項至第4項、
    第8條第1項至第4項、第10條或第11條第1項、第2項之罪，
    供出毒品來源，因而破獲者，得減輕其刑，毒品危害防制條
    例第17條定有明文；其立法用意，旨在鼓勵被告供出其所製
    造、運輸、販賣或持有之毒品來源，俾追究出該毒品之前手
    ，以澈底清除毒品氾濫，故所謂「供出毒品來源」係指具體
    供出上游之毒品來源，以防止毒品之蔓延而言；如僅供出共
    犯，而未供出上游之毒品來源，即不得依前開法條減輕其刑
    （最高法院95年度台上字第489號判決可資參照）。本案被
    告丁○○固於警詢時即坦承係由被告丙○○提供海洛因予辛○○交易等情，且被告丙○○亦經檢察官以販賣第一級毒品
    罪提起公訴，惟被告丁○○並非向被告丙○○購買海洛因以
    販賣牟利，而係被告丙○○提供海洛因交付被告丁○○轉交
    海洛因予辛○○及收取價款，已如前述，其與被告丙○○為
    共同正犯，則縱使被告丁○○於偵查階段供出被告丙○○，
    亦僅屬供出共犯，並未供出上游之毒品來源，參酌首揭所述
    ，自不得依據毒品危害防制條例第17條之規定減輕其刑。
    綜上所述，本案事證已臻明確，被告丙○○、丁○○販賣第
    一級毒品海洛因之犯行，均堪予認定，應依法論科。
三、查海洛因係毒品危害防制條例第2條第2項第1款所列之第一
    級毒品。核被告丙○○、丁○○所為，均係犯毒品危害防制
    條例第4條第6項、第1項之販賣第一級毒品罪未遂罪。公訴
    意旨雖認被告丙○○、丁○○此部分之犯行係構成同條例第
    4條第1項之販賣第一級毒品既遂罪，惟因被告丙○○雖已與
    證人辛○○就販賣第一級毒品海洛因達成合意，已如前述，
    而已實施犯罪構成要件而著手販賣海洛因毒品之行為，然證
    人辛○○與被告丁○○交易之際，即為警查獲，證人辛○○
    並未取得其所購買之海洛因，亦如前述，渠等尚未完成毒品
    交易之結果，難認已達於既遂之程度，應認該次販賣第一級
    毒品之犯行僅止於未遂（最高法院96年台上字175號判決意
    旨參照），公訴意旨容有誤會，惟因罪名同為販賣第一級毒
    品罪，僅行為態樣有既遂未遂之分，即無庸變更起訴法條。
    又被告丙○○、丁○○因販賣而持有毒品海洛因之低度行為
    ，均應為販賣之高度行為所吸收，不另論罪。被告丁○○雖
    以幫助被告丙○○販賣海洛因之犯罪意思而參與，然已參與
    販賣毒品之構成要件行為，仍屬共同正犯。又，被告丙○○
    前有如事實欄所載之刑案科刑及執行紀錄，於96年9月27日
    執行完畢等情，有臺灣苗栗地方法院檢察署刑案資料查註紀
    錄表及臺灣高等法院被告前案紀錄表各1份在卷可稽，被告
    丙○○受有期徒刑之執行完畢後，5年內故意再犯本案前揭
    之罪，為累犯，除販賣第一級毒品罪之法定本刑為死刑及無
    期徒刑部分不得加重外，餘依法加重其刑。被告丙○○、丁○○2人，已著手於犯罪行為之實行，惟尚未將毒品交付購
    買者而尚未完成毒品交易，為未遂犯，均應依刑法第25條第
    2項之規定，減輕其刑，並就被告丙○○販賣未遂部分先加
    後減。又按犯罪之情狀顯可憫恕，認科以最低度刑仍嫌過重
    者，得酌量減輕其刑，刑法第59條定有明文。而販賣第一級
    毒品罪之法定刑為死刑或無期徒刑，然同為販賣第一級毒品
    之人，其原因動機不一，犯罪情節未必盡同，或有大盤毒梟
    者，亦有中、小盤之分，甚或僅止於吸毒者友儕間為求互通
    有無之有償轉讓者亦有之，其販賣行為所造成危害社會之程
    度自屬有異，法律科處此類犯罪，所設之法定最低本刑卻同
    為「死刑或無期徒刑」，不可謂不重。於此情形，倘依其情
    狀處以較輕之徒刑，即足以懲儆，並可達防衛社會之目的者
    ，自非不可依客觀之犯行與主觀之惡性二者加以考量其情狀
    ，是否有可憫恕之處，適用刑法第59條之規定酌量減輕其刑
    ，期使個案裁判之量刑，能斟酌至當，符合比例原則。本案
    被告丙○○、丁○○所為販賣第一級毒品未遂部分，次數僅
    有1次，販賣毒品數量非鉅，尚未既遂即遭查獲，並非惡性
    極重之大毒梟，倘依據未遂犯之規定減輕其刑，各科以法定
    最低刑度，均猶嫌過重，難謂符合罪刑相當性及比例原則，
    更無從與大毒梟之惡行有所區隔，客觀上足以引起一般之同
    情，其犯罪情狀尚有可憫之處，所犯上開販賣第一級毒品各
    罪，均爰依刑法第59條規定，減輕其刑，就被告丙○○販賣
    第一級毒品法定刑為死刑、無期徒刑部分不再加重，就被告
    二人依法均遞予減輕其刑。
四、原審法院就此部分，因而適用刑事訴訟法第299條第1項前段
    ，毒品危害防制條例第4條第1項、第6項、第18條第1項、第
    19條第1項，刑法第11條前段、第28條、第25條第2項、第47
    條第1項、第59條規定，並審酌被告丙○○無視於我國政府
    禁絕毒害之堅定立場，為圖一已不法利益，任將海洛因販賣
    予他人，致使買受之吸毒者更加產生依賴性及成癮性，戕害
    國民健康與社會治安程度至鉅，並考量本案之共犯結構，被
    告丙○○處於指揮地位，被告丁○○僅係幫助丙○○交付毒
    品及收取價款，且本案販賣海洛因之數量非鉅，被告丁○○
    為警查獲後，始終坦承犯行，並供出共犯，得以查獲被告丙○○，被告丙○○否認犯行之犯後態度暨渠等動機、目的、
    智識程度等一切情狀，分別量處如原審判決主文所示之刑；
    又：I扣案之第一級毒品海洛因1包（驗餘後淨重0.0336 公
    克），係屬查獲之第一級毒品，除檢驗用罄部分業已滅失毋
    庸宣告沒收銷燬外，應依毒品危害防制條例第18條第1項前
    段規定併予沒收銷燬之；又盛裝上開毒品之包裝袋1只，因
    其內毒品無法析離完盡，應併予沒收銷燬。II扣案現金900
    元，係證人辛○○交付予被告丁○○之購買海洛因之代價，
    係屬被告2人犯罪之所得，被告2人既屬共同正犯，依照上開
    規定，併宣告與共犯連帶沒收之，原審此部分之判決，認事
    用法核無違誤，量刑亦屬允當。被告二人分別以前詞提起上
    訴，其等此部分之上訴為無理由，應予駁回。
參、被告丙○○販賣第一級毒品既遂部分：
一、公訴意旨另以：被告丙○○於97年5月2日下午2時許，在苗
    栗縣頭份鎮○○路「圓寶遊藝場」，以新臺幣800元之價格
    ，販賣海洛因1包（重量不詳，以夾鍊袋包裝）予丁○○，
    惟因丁○○身上沒錢，丙○○遂同意待丁○○有錢時再支付
    。丁○○於取得毒品後約半小時，即在苗栗縣頭份鎮○○街
    「苗栗客運」前，以將海洛因摻入香菸，點燃吸食之方式，
    施用上開購得之海洛因1次，因認被告丙○○另涉犯毒品危
    害防制條例第4條第1項之販賣第一級毒品海洛因罪嫌。
二、按被告或共犯之自白，不得作為有罪判決之唯一證據，仍應
    調查其他必要之證據，以察其是否與事實相符，刑事訴訟法
    第一百五十六條第二項定有明文，其立法意旨乃在防範被告
    或共犯自白之虛擬致與真實不符，故對自白在證據上之價值
    加以限制，明定須藉補強證據以擔保其真實性。上開所謂共
    犯，包括任意共犯及必要共犯（含對向犯罪之共犯）；所謂
    補強證據，則指除該自白或不利於己之陳述本身之外，其他
    足以證明陳述之犯罪事實確具有相當程度真實性之證據而言
    ，雖所補強者，非以事實之全部為必要，但亦須因補強證據
    與自白或不利於己之陳述之相互利用，足使犯罪事實獲得確
    信者，始足當之（最高法院91年度台上字第6404號判決參照
    ）。
三、公訴意旨認被告丙○○涉有此部分犯行，係以證人丁○○之
    證述及證人丁○○為警查獲後，於97年5月2日下午6時40分
    在頭份派出所所採集之尿液，經送檢驗結果，確呈現海洛因
    代謝物嗎啡陽性反應為其論據。訊據被告丙○○矢口否認有
    此部分犯行，辯稱：97年5月2日當天伊都在亞立飯店，沒有
    到過「圓寶遊藝場」，也沒有販賣海洛因予丁○○等語。
四、本院查：
  (一)證人即共同被告丁○○於97年5月3日警詢時證稱：「警方在
    我正在交易一級毒品海洛因的時候，警方衝上來，毒品就從
    我的手中掉在地上，所以警察是在交易地點的地上查扣（毒
    品）的」「（問：最近一次是在何時地吸食毒品海洛因？）
    答：97.5.1日下午15時許，在頭份鎮○○街苗栗客運前邊走
    邊抽煙」「（問：你最後一次是於何時地跟叫雞毛【即被告
    丙○○，以下同】的男子購買海洛因毒品施用？）答：97.
    5.2日下午15時許，在頭份鎮○○路上公園旁邊的電玩店前
    面買的」「（問：你是以多少錢購買毒品海洛因？購買多少
    ？）答：是800元購買但是他給我先欠著，還沒給他錢，重
    量我不知道」「（問：你所施用的毒品是由何而來？）答：
    是跟叫雞毛的男子所購買的」「（問：你跟叫雞毛的男子購
    買過幾次毒品？）答：一次」等語。再於同日檢察官偵訊時
    證稱：「（問：最近有無施用毒品？）答：昨天下午兩點多
    ，在往元寶的路上以抽煙的方式抽取海洛因」「（問：昨天
    用的海洛因何來？）答：雞毛給的，在我抽的前半個小時，
    我在元寶遇到他，我跟他用欠的」「（問：他給你多少？）
    答：只有一點點，也是用夾練袋裝的，他說800元」「（問
    ：你說欠著是什麼意思？）答：我就是說有錢的時候在還他
    ，他也同意」「（問：那他昨天也是賣給你，只是他還沒有
    收錢？）答：是，我也是因為欠他人情，所以才幫他拿毒品
    給辛○○」「（問：跟雞毛買過幾次毒品？）答：昨天是第
    一次，因為之前有看過朋友跟他拿過，所以才問他可不可以
    給我欠」「（問：多久吸食一次海洛因？）答：人家給我用
    我才用，大約二天一次，有時候三天左右」等語。
  (二)證人丁○○為警查獲後，於97年5月2日下午6時40分在頭份
    派出所所採集之尿液，經送檢驗結果，確呈現海洛因代謝物
    嗎啡陽性反應，有詮昕科技股份有限公司97年5月19日出具
    之濫用藥物尿液檢驗報告、苗栗縣警察局頭份分局尿液採驗
    作業管制紀錄各1份附卷足稽。
  (三)依上開證人丁○○之證述內容，被告丙○○販賣毒品海洛因
    供其施用，倘為真實，其與丙○○即成立非法（持有）施用
    海洛因及販賣海洛因罪名，在實體法上具有對向犯罪之必要
    共犯關係，為擔保其供述之真實性，依上開說明，自須有足
    以令人確信證人丁○○所供述被告丙○○販賣毒品海洛因之
    犯罪事實為真實之補強證據，始能採為論處被告丙○○罪刑
    之依據。
  (四)然證人丁○○尿液檢查結果，就證據關連性上，僅足以證明
    其有施用毒品海洛因之事實，至所施用毒品海洛因之來源是
    否確切來自被告丙○○，除證人即共同正犯丁○○之供述外
    ，仍乏其他積極證據足佐。至前揭被告丁○○與丙○○共同
    販賣毒品海洛因予辛○○未遂部分，與被告丙○○此部分犯
    嫌，乃為可分離、彼此獨立事件，不具必然關連性，亦即被
    告丙○○上開有罪之事證，與此部分起訴事實不具證據關連
    性，因此無法成為補強證據甚明。
五、遍查全卷，公訴人除上開證人丁○○之供述外，並未舉出被
    告涉犯上開罪嫌之其餘積極事證，是依前開刑事訴訟所定證
    據法則，在別無其他補強證據擔保證人丁○○供述內容真實
    性之情形下，無法僅憑該不利供述，為認定被告丙○○此部
    分犯罪之唯一證據。
六、綜合上述，公訴人所憑之證據，無論直接或間接證據，均尚
    未達於一般之人均可得確信，而無合理之懷疑存在之程度，
    本院亦查無其他確切証據，足以証明被告丙○○確應負此部
    分罪責，被告丙○○之犯行尚屬不能証明。原審就此部分誤
    為有罪判決，即有未當，被告丙○○上訴指摘原審此部分判
    決不當，為有理由，應將此及定執行刑部分予撤銷，被告丙○○此部分犯罪不能證明，自應依刑事訴訟法第301條第1項
    規定，諭知無罪之判決。
肆、被告丙○○經合法傳喚，無正當理由而不到庭，爰不待其陳
    述，逕行判決。
伍、據上論斷，應依刑事訴訟法第371條、第369條第1項前段、
    第364條、第301條第1項、第299條第1項前段，毒品危害防
    制條例第4條第1項、第6項、第18條第1項、第19條第1項，
    刑法第11條前段、第28條、第25條第2項、第47條第1項、第
    59條，判決如主文。
本案經檢察官甲○○到庭執行職務。
中    華    民    國    98    年    3    月    18    日
            刑事第四庭    審判長法  官  洪   耀   宗
                                法  官  蔡 王 金  全
                                法  官  劉   登   俊
以上正本證明與原本無異。
除被告丙○○對改判無罪部分不得上訴外，其餘均得上訴。
如不服本判決應於收受送達後十日內向本院提出上訴書狀，其未
敘述上訴理由者，並得於提起上訴後十日內向本院補提理由書（
均須按他造當事人之人數附繕本）「切勿逕送上級法院」。
                                書記官  粘   銘   環
中    華    民    國    98    年    3     月    18    日


司法院資訊處製作；財團法人民間司法改革基金會備份。
